臺灣高等法院高雄分院刑事裁定　　　　　　　　　　九十一年度聲再字第一二三號
　　再審聲請人
　　即受判決人　甲○○
右列聲請人因貪污治罪條例案件，對於本院九十一年度重上更（三）字第三０號中華
民國九十一年七月十七日確定判決（臺灣屏東地方法院八十九年度訴字第一四二號、
臺灣屏東地方法院檢察署八十八年度偵字第七三六六號），聲請再審，本院裁定如左
：
    主  文
再審之聲請駁回。
    理  由
一、聲請人即受判決人甲○○聲請再審意旨略稱：(一)原判決採信被害人楊坤和之陳述
    ，併參酌證人蔡汪壬及甄宜海之證詞為補強證據，惟該二證人之陳述全係自楊坤
    和處聽聞而來，並非證人親身見聞之事，證人亦無從知悉轉述之情事是否屬實，
    證人等所言係為傳聞證據，不得作為論罪之基礎，亦不得作為補強證據使用，原
    判決將之採為補強證據，以致本案論罪科刑之依據僅有被害人之指控，應屬違法
    判決；(二)被害人楊坤和因聲請人所代辦之砂石清運案未能通過，而懷有怨懟，且
    因已支付十萬元費用予聲請人，為求向聲請人索回款項，甚或私下向聲請人索賠
    一百萬元，故楊坤和於知悉申請案遭駁回後，為求向聲請人索回該十萬元款項，
    自不能稱該十萬元係聲請人代辦之費用，蓋若係代辦費，依法即難以索回，乃故
    意向蔡江壬問稱其有無收到聲請人所代轉之十萬元，使得聲請人收取該十萬元之
    理由變成不正當，以利其索回該十萬元。又楊坤和與蔡江壬間亦相互熟悉，若楊
    坤和當時已知承辦人係蔡江壬，伊即可自行關說或送款，何有經由聲請人之必要
    。且查楊坤和稱該砂石清運案交由聲請人辦了二、三個月後均沒消息，嗣聲請人
    即要求須給承辦人十萬元紅包云云，事實上該案之送件申請係在八十八年五月間
    ，而楊坤和交付十萬元予聲請人則係在同年四月一日（應為四月三日），交付時
    既尚未申請，何來先辦了二、三個月後再要求送紅包之事，顯見楊坤和所言不實
    在，原判決依有瑕疵之被害人指述，判決聲請人有罪，顯有重大瑕疵；(三)砂石清
    運案均須測量及製作圖面、清理計劃案等，花費須達數萬元之譜，此有證人即漢
    特測量公司經理蔡奇育所證：「．．．如果說依照我們測量公司的行情，包括測
    量、繪圖、會勘的話，大約要十萬元的費用」，然原判決卻以此僅能證明本案若
    委由該公司測量費用約需十萬元，尚不足證明系爭十萬元確係楊坤和委託聲請人
    測量之費用，是此部分亦不足作為有利於聲請人之認定云云，然委託他人辦理之
    費用與聲請人收受辦理之費用既屬相當，在被害人與聲請人各執一詞情況下，自
    非不得作為有利於聲請人之認定，且若據楊坤和所言，交付該十萬元純係作為聲
    請人轉給蔡江壬之用，則聲請人將自行花費替楊坤和處理本案，甚不合理，即令
    聲請人有幫忙之意，充其量僅係勞力部分不索款而已，應無代墊應支付之基本費
    用之理；(四)聲請人係於八十八年一月間經甄宜海之介紹認識楊坤和，至八十八年
    四月一日開始接受委辦本案土地測量事宜，八十八年五月間聲請人始通知楊坤和
    聯絡地主簽立所有文件及開始送件，此有卷附地主之切結書可證，是八十八年四
    月間聲請人尚未送件之時，如何得知承辦人係蔡江壬？應送紅包與何人？顯見原
    判決就前開客觀存在之時間流程均漏未審酌；(五)聲請人於原審一再就系爭十萬元
    係代辦費用或轉交款之事，聲請傳喚楊坤和、蔡江壬、甄宜海到庭對質，原審未
    准所許；而聲請傳喚楊坤和女友前來作證，原審卻因伊懷有身孕而准不到庭，然
    依法並無懷孕之人得不到庭之規定；又聲請傳訊邱芬凌律師到庭以證明甄宜海等
    人之供述不實，原審未准所請，顯屬重要證據漏未審酌，爰依刑事訴訟法第四百
    二十一條聲請再審云云。
二、查有罪之判決確定後，以刑事訴訟法第四百二十一條有足生影響於判決之重要證
    據漏未審酌，為受判決人之利益聲請再審者，必該證據確係漏未審酌，且該證據
    確為真實，且足生影響於判決而後可，否則不足以推翻原審所認之罪名，而僅據
    以爭執原審證據之取捨，仍不能准許再審。
三、經查：(一)原判決審酌證人蔡江壬所稱：「八十八年五月間我會勘完前開砂石料理
    堆置現場後某日，楊坤和問我說：『甲○○向我拿了十萬元（紅包），錢收了那
    麼久，申請清運卻遲未辦好，錢你收到沒有。』至此我才知道甲○○假借我的名
    義向楊坤和索取十萬元紅包，我除向楊坤和澄清我絕未開口亦未收取他的紅包外
    ，並向本局管理課課長反應甲○○有向楊坤和索取紅包之事，而且我也在辦公室
    內責罵甲○○不應該背著我向楊坤和收錢，錢我沒拿，卻背了黑鍋」等語，及證
    人甄宜海所稱：「被告（即甲○○）告訴我係他找我去還楊坤和十萬元，希望有
    人在場知道，之前有聽楊坤和提到這件事，我問被告，被告說是測量費用，楊坤
    和是說被告跟他要十萬元。」、「．．．有一天楊坤和到我家找我，約我說有事
    找被告談，我建議到我家樓下之卡拉ＯＫ談，楊坤和說委託被告代辦砂石清運，
    被告要十萬元代辦費，楊坤和主要是要我到場作證，被告進來後我問他這事，他
    惱羞成怒不到一分鐘就氣沖沖的走了」等語，係以證人蔡江壬所證關於被害人楊
    坤和詢問其是否收到系爭十萬元乙節，及證人甄宜海所證有聽聞被害人表示聲請
    人向其索費十萬元，嗣後並陪同聲請人返還上開十萬元予被害人等情，與被害人
    之指述相符（原判決第六頁至第七頁），足認被害人所言應堪採信，並非將兩證
    人自被害人處聽聞之傳聞證據作為補強證據，聲請意旨所述原判決將不得使用之
    傳聞證據採為補強證據，以致本案論罪科刑之依據僅有被害人之指控，應屬違法
    判決等情，容有誤會。(二)聲請意旨所述被害人因聲請人所代辦之砂石清運案未能
    通過，而懷有怨懟；被害人為求索回系爭十萬元，甚或索賠一百萬元，而隱瞞十
    萬元係代辦費用之事實，故意向證人蔡江壬問稱其有無收到聲請人所代轉之十萬
    元，以利索回該筆款項；被害人與證人蔡江壬熟識，可自行關說或送款等情，皆
    係聲請人之臆測與片面陳述，並非漏未審酌之重要證據。又本件砂石清運申請案
    ，經測量界址、地形、填寫申請書、清運計劃書、切結書及繪圖等先置作業後，
    雖係八十八年五月中旬始向第七河川局送件掛號，為原判決事實欄所述明（原判
    決第二頁末行），然聲請人並不否認八十八年一月間曾受被害人委託辦理系爭砂
    石清運申請案，嗣於同年四月三日收受被害人所交付之十萬元等事實（原判決第
    三頁倒數第四行），則被害人所稱該砂石清運案交由聲請人辦了二、三個月後均
    沒消息，嗣聲請人要求須給承辦人十萬元紅包等語，並無矛盾。故原判決對被害
    人之供述是否有瑕疵，並無漏未審酌情事。(三)原判決已斟酌證人蔡奇育之證詞，
    認其證詞僅能證明本案若委由漢特測量公司測量費用約需十萬元，尚不足證明系
    爭十萬元確係被害人委託聲請人測量之費用，聲請意旨以在被害人與聲請人各執
    一詞情況下，該證詞自非不得作為有利於聲請人之認定，徒爭執原判決對證據之
    取捨，並非再審理由。又原判決審酌聲請人所供：「（為何不向拜託你的楊坤和
    說清楚，這不是關說的費用，十萬元是測量的費用及報酬？）因為他不是第一次
    辦理申請，他之前已經申請過好幾次了，當時是沒有說的這麼清楚，但是當時還
    有甄宜海、董善在場，我有跟他說的很清楚，我說如果要找我申請的話，要十萬
    元，如果不要的話，你就要找甄宜海」等語，與被害人、證人蔡江壬、甄宜海如
    上之供述，及證人甄宜海嗣後曾陪同聲請人返還上開十萬元與被害人等情，認定
    系爭十萬元果如聲請人所言係測量費用及報酬，衡情聲請人理應表明清楚，以免
    日後爭端之發生，聲請人辯稱針對十萬元之用途已表明清楚係測量費用及報酬云
    云，尚難憑採（原判決第七頁）。原判決對系爭十萬元之性質既已依證據審酌認
    定，聲請意旨復就證據取捨為爭執，亦非再審理由。(四)原判決事實欄載明聲請人
    詐財得手後，即帶同不知情之友人張舜杰至本件河川公地測量界址、地形並代為
    填寫申請書、清運計劃書、切結書及繪圖等申請必須之文件，交業主陳賢鋒簽名
    、蓋章後，於八十八年五月中旬代為向第七河川局送件掛號（原判決第二頁倒數
    第三行）。原判決亦審酌被害人所稱：「八十八年四月一日我打甲○○大哥大問
    他申請的事情辦的怎樣，他卻說：『我的主管（指蔡江壬）答應可以通過但要十
    萬元（指紅包）』」、「（是否知道這區段是蔡江壬主辦？）我知道，被告介紹
    時說高屏溪他主辦」（原判決第五頁）等語，認定應送紅包與蔡江壬係聲請人所
    告知。原判決並無漏未審酌聲請人係八十八年四月一日告知被害人應送十萬元與
    蔡江壬、五月間始通知被害人聯絡地主簽立所有文件及開始送件等客觀存在之時
    間流程。而卷附地主之切結書，係用以證明地主係於八十八年五月間簽名，然原
    判決既同此認定，則該證據是否審酌，皆無影響於原判決。(五)原判決以被害人於
    聲請人父親住院期間，經常探視，雙方因而熟識，且被害人平日即常宴請聲請人
    吃喝玩樂，足認被害人與聲請人交情匪淺，而證人蔡江壬、甄宜海均為聲請人之
    同事，其間並無深仇大恨，當無誣陷聲請人之理，至聲請人聲請傳訊證人甄宜海
    對質，及傳訊邱芬凌律師，以證明甄宜海於調查局之供述不實，因事證已臻明確
    ，核無必要等情（原判決第七頁至第八頁）。故原判決係因事證已明，認無再傳
    訊被害人及其他證人之必要，亦非漏未審酌聲請人請求傳訊證人之聲請。聲請人
    甲○○所指前開各點理由，皆與刑事訴訟法第四百二十一條之規定不符，應認為
    無再審理由，其聲請應予駁回。
四、據上論結，應依刑事訴訟法第四百三十四條第一項，裁定如主文。
中    華    民    國     九十一     年       八       月      二十八    日
                              臺灣高等法院高雄分院刑事第五庭
                                  審判長法官  吳水木
                                        法官  趙文淵
                                        法官  洪慶鐘
右正本證明與原本無異。
不得抗告。
                                      書記官  彭筱瑗
中    華    民    國     九十一     年       八       月       三十     日
                                                                        Ｋ
